# 请教解释 4 号第四条“剩余股权的公允价值”如何确定问题

提问人：yylruc 时间：2010-09-28 15:06:11
企业准则解释 4 号中“在合并财务报表中，对于剩余股权，应当按照其在丧失控制权日的公允价值进行重新计量。处置股权取得的对价与剩余股权公允价值之和，减去按原持股比例计算应享有原有子公司自购买日开始持续计算的净资产的份额之间的差额，计入丧失控制权当期的投资收益。” 请问：该处的“丧失控制权日的公允价值”，主要依据什么来确定，转让时通常会对公司总体资产评估，然后参考评估价格再确定对价，对价只是针对出售股权部分；那么剩余股权公允价值按照资产评估价乘以剩余比例确定，还是按照对价计算出剩余股权对应的价款呢？或者有其他确定方法，谢谢！

回答人：chenyiwei
一般交易作价比评估结果更客观地反映出净资产整体的内在价值。但应当注意以下问题：（ 1 ）评估方法，如果单纯采用重置成本法或者单项可辨认资产的市场法对可辨认资产进行评估，可能没有体现出其中包含的商誉价值，对此可能需要注意调整；（ 2 ）如果评估有增值的，应考虑相应的递延所得税影响；（ 3 ）要了解有时候剩余股权公允价值也不能简单按交易对价按比例推算，因为即使是对同一企业的股权投资，具有控制权的投资和不具有控制权的投资的估值也可能不同，即所谓“控制权溢价”，在确定剩余股权的公允价值时需恰当考虑控制权溢价因素的可能影响，尤其是在按照交易价格按比例推算时，如果较为复杂，建议要求评估机构对此问题的影响专门评估。

提问人：qjr1124 时间：2012-03-24 14:08:50
"剩余股权的公允价值"这个地方不是有可能又一次调整了合并报表的计量基础了吗？ 难道还要来算一次公允？（在初开始投入的时候已经按取得的可辨认公允处理过一次了）， 如果是这样，那么剩余还得按剩余比例先确定公允，在这个公允的基础上，再调整一次公允吗？

回答人：chenyiwei
这个问题以前已经讨论过多次，由控制到不控制，或者由不控制到控制，均属于“跨越会计处理界线”，所以需要重新计量。这并不违反历史成本原则。请搜索一下本版面上之前的讨论。